臺灣高等法院民事裁定　　　　　　　　96年度抗更(一)字第23號
抗　告　人　甲○○
抗告人因與相對人榮民工程股份有限公司間確認僱傭關係存在事
聲請訴訟救助，對於中華民國93年3月9日臺灣臺北地方法院96年
度救字第35號所為裁定提起抗告，經最高法院第一次發回，本院
裁定如下：
    主  文
抗告駁回。
抗告及發回前第三審訴訟費用由抗告人負擔。
    理  由
一、抗告人聲請及抗告意旨略以：抗告人因家境窘困，無力支付
    訴訟費用，前向財團法人法律扶助基金會（下稱法扶基金會
    ）申請法律扶助獲准，乃依法聲請准予訴訟救助。原法院雖
    以抗告人非無資力為由，予以駁回，惟向法扶基金會申請法
    律扶助，亦需以無資力為必要，今抗告人既經法扶基金會認
    定為無資力，原審之裁定即屬於法未合，爰求為廢棄原裁定
    ，並准抗告人訴訟救助之聲請等語。
二、按，當事人無資力支出訴訟費用者，法院應依聲請，以裁定
    准予訴訟救助；無資力支出訴訟費用之事由，應釋明之，民
    事訴訟法第107條第1項前段及第109條第2項，分別定有明文
    。經查，抗告人之財產資料共8筆，財產總額為新臺幣1,464
    ,340 元（ 見本院查詢之稅務電子閘門財產所得調件明細表
    ），其有股利所得又有不動產，以其財產狀況，在現今社會
    顯不屬於家境窘困之人，應無疑義。雖抗告人主張依法扶基
    金會受法律扶助者無資力認定標準而言，其收入為無資力之
    人云云；但民事訴訟法中得聲請訴訟救助之所謂無資力，係
    視應預納訴訟費用之人，是否已無資力繳納訴訟費用，與法
    扶基金會所認定之無資力，尚無必然關聯。民事訴訟法第10
    7條第1項前段所謂無資力係指窘於生活，且缺乏經濟上之信
    用者而言。（最高法院18年抗字第260號判例參照）。 依民
    事訴訟法第77條之13及77條之16規定，民事訴訟所應預納之
    訴訟費用未達訴訟標的之1.7%，依抗告人之財產觀之，抗告
    人之家庭成員黃春美每月有現金收入1萬元（ 本院抗字卷第
    14頁），且抗告人有不動產，非無籌措款項以支出訴訟費用
    之信用技能，抗告人即非缺乏經濟上之信用者，則抗告人非
    屬民事訴訟法第107條第1項前段所指之無資力支出訴訟費用
    者，已堪認定。
三、次按無資力者，得申請法律扶助；本法所稱無資力者，係指
    符合社會救助法之低收入戶或其每月可處分之收入及可處分
    之資產低於一定標準者。前項所稱一定標準之認定辦法，由
    基金會定之；經分會准予法律扶助之無資力者，其於訴訟程
    序中，向法院聲請訴訟救助時，應准予訴訟救助。但另有不
    符法律扶助事實之證明者，不在此限， 復為法律扶助法第3
    條、第13條及第62條所明定。而法律扶助法第 3條所稱無資
    力者，係指符合下列資格之一者：(二)其每月可處分之收入及
    可處分之資產低於一定標準者；又每月可處分之收入及可處
    分之資產低於一定標準者，係指符合下列標準之一者：(一)申
    請人為單身戶，住所地於臺北市之申請人其每月可處分之收
    入未超過28,000元者；(二)申請人非單身戶，以其住所地單身
    戶之標準，其應計算之家庭人口自第三人起，每增加一人，
    則全家每月可處分之總收入即增加10,000元為其計算標準。
    且其應計算之家庭人口數為3人，可處分資產在500,000元以
    下，自第4人起，平均每人可處分資產在150,000元以下者，
    亦經財團法人法律扶助基金會受法律扶助者無資力認定標準
    第2條第2款、第3條第1項所明定。經查，依卷附本院依職權
    向財政部台灣省北區國稅局花蓮縣分局調閱抗告人95年度綜
    合所得稅各類所得資料清單所示，抗告人95年度之給付總額
    為491,310元， 平均每月收入40,943元（元以下四捨五入 ）
    ，加計法律扶助基金會花蓮分會申請人資力審查詢問表上所
    記載黃春美擔任媬姆每月收入10,000元（見本院抗字卷第14
    頁），合計50,943元，已逾上開認定可處分收入48,000元（
    按抗告人家庭成員共計4人，故為28,000元＋10,000元×2＝
    48,000元）。至於抗告人全家可處分資產計有抗告人所有房
    屋價值1,304,800元（計算方式：房屋128,800元＋土地1,19
    2,800元＝1,321,600元）、 投資股票價值合計142,740元（
    計算方式：22,500元＋21,530元＋21,850元＋20,990元＋43
    ,240 元＋12,630元＝142,740元）， 總計為1,464,340元，
    惟抗告人所有房屋及所坐落基地現為全家共同居住唯一之不
    動產，且其價值合計不超過4,000,000元， 得不計入可處分
    之資產， 是抗告人全家可處分資產額應為142,740元（計算
    方式：1,464,340元-1,321,600元=142,740元）， 平均每人
    可處分資產為35,685元，低於無資力標準可處分資產150,00
    0元。 故抗告人全家平均每人可處分資產雖低於無資力標準
    可處分資產，然其全家每月可處分總收入已逾無資力標準可
    處分之收入，兩者合計即不符合財團法人法律扶助基金會受
    法律扶助者無資力認定標準第2條所謂之無資力者， 依法律
    扶助法第62條但書規定，自不應准予訴訟救助。
四、綜上所述，抗告人既非屬民事訴訟法第107條第1項前段所指
    之無資力支出訴訟費用之人，且依法律扶助法第62條但書規
    定，亦不應准予訴訟救助。從而，原法院駁回抗告人訴訟救
    助之聲請，於法並無不合。抗告意旨指摘原裁定不當，求予
    廢棄，為無理由，應予駁回。
五、據上論結，本件抗告為無理由，爰裁定如主文。
中　　華　　民　　國　　96　　年 　10  　月　  17  　 日
                    民事第二庭
                        審判長法　官  吳謙仁
                              法　官  李瓊蔭
                              法  官  蘇瑞華
正本係照原本作成。
本裁定除以適用法規顯有錯誤為理由，並經本院許可外，不得再
抗告。如提起再抗告，應於收受後10日內委任律師為訴訟代理人
向本院提出再抗告狀。並繳納再抗告費新台幣１千元。
中　　華　　民　　國　　96　　年　　10　　月　　18　　日
　　　　　　　　　　　　　　　書記官  詹麗珠
